臺灣桃園地方法院刑事判決　　　　　　　93年度交訴字第72號
公　訴　人　臺灣桃園地方法院檢察署檢察官
被　　　告　乙○○　男　26歲.
上列被告因肇事遺棄罪等案件，經檢察官提起公訴（93年度偵字
第5561號），本院判決如下：
    主  文
乙○○服用酒類，不能安全駕駛動力交通工具而駕駛，處有期徒
刑月。又因過失致人於死，處有期徒刑拾月。又駕駛動力交通
工具肇事，致人死亡而逃逸，處有期徒刑壹年。應執行有期徒刑
貳年。
    事  實
一、乙○○並無前科，其於民國92年11月25日凌晨2 時許，在桃
    園縣桃園市「錢櫃」ＫＴＶ內，與友人共同飲用高梁酒後，
    明知其因酒精作用，已陷於不能安全駕駛動力交通工具之程
    度，且其駕駛執照業遭監理機關吊銷，不得駕車，仍駕駛3R
    -4136 號自用小客車上路。當日凌晨5 時許，乙○○駕駛上
    開自用小客車，沿桃園縣桃園市○○路往市區方向行駛，行
    經上處中正路351 號前時，原應注意該處限速為每小時50公
    里，且應注意酒後不得駕車，並應注意車前狀況，隨時採取
    必要之安全措施，而依當時陰天，晨光，柏油濕潤路面無缺
    陷，視距良好無障礙物等情境，亦無不能注意之情事，竟仍
    疏未注意其前方有行人黃鳳儀穿越道路之路況，貿然以時速
    50至60公里之速度前駛。適黃鳳儀亦疏未注意該處繪有分向
    限制線，為禁止穿越之路段，且未注意其左右有無來車，即
    逕自橫越路面。乙○○見狀，因未注意上開路況，復因酒後
    反應欠佳，無法採取必要之安全措施，其自用小客車車頭遂
    撞及黃鳳儀，黃鳳儀因而彈起致頭部再撞到該自用小客車之
    前擋風玻璃，致使該前擋風玻璃破裂，黃鳳儀因此劇烈撞擊
    ，受有嚴重頭部外傷併顱內出血、顱骨骨折、眼部鈍傷、多
    處擦傷及血腫等傷害，當場倒臥路中，待人救援。詎乙○○
    肇事後，因畏懼擔負相關責任，竟另行起意，未下車察看黃
    鳳儀情況，或為其他必要之救助，即駕車逃離現場。嗣警員
    據報到場處理，經不詳姓名之人提供肇事車號後，循線於同
    日上午10時25分許，在桃園縣桃園市○○○○街16號7 樓查獲
    乙○○，經檢測乙○○呼氣中所含酒精濃度結果，仍高達每
    公升0.43毫克。黃鳳儀經送醫後，延至同年11月28日上午11
    時17分許，因前開車禍造成之頭部外傷、顱內出血，不治死
    亡。
二、案經黃鳳儀之妻黃葉月卿、之子甲○○訴請，及桃園縣警察
    局桃園分局報請臺灣桃園地方法院檢察署檢察官偵查起訴。
    理  由
一、訊據被告乙○○坦承於上揭時間、地點，酒後駕車上路，而
    因酒精影響，致使駕駛能力欠佳，復因未注意車前狀況，且
    超速行駛，致撞及穿越道路之行人黃鳳儀，黃鳳儀因此死亡
    ，且其肇事後並未停車，逕自駕車駛離現場，事後經警測試
    其呼氣中所含酒精濃度結果，達每公升0.43毫克等事實不諱
    ，惟矢口否認有何肇事逃逸之犯行。辯稱：伊當時喝醉酒，
    不知道撞到人，以為是樓上的花盆掉下來，砸到伊車子，所
    以伊就駕車離開云云。經查：
（一）被告於92年11月25日凌晨，酒後駕駛3R-4136 號自用小客
      車上路，而於當日凌晨5 時許，行經桃園縣桃園市○○路
      351 號前時，因酒後駕駛能力欠佳，復因超速、未注意車
      前狀況等過失，不慎撞及行人黃鳳儀，詎被告肇事後並未
      停車察看情況，即駕車離去。嗣經警員循線於當日上午10
      時25分許，在桃園縣桃園市○○○○街16號7 樓查獲被告，
      經檢測其呼氣中所含酒精濃度結果，達每公升0.43毫克。
      而黃鳳儀經送醫後，則延至同年11月28日上午11時17分許
      因前開車禍不治死亡等事實，業經被告自承屬實（本院94
      年5 月18日筆錄），核與證人張淑瑛在警訊中陳稱略以：
      肇事的3R-3146 號自用小客車是伊借給乙○○的，借車時
      車子的外觀完好，但現在車子前擋風玻璃破損，上面黏有
      人的毛髮等語，前後相符（偵查卷第8 頁以下，張淑瑛之
      警訊筆錄，業經被告同意引用為證據），此外，復有道路
      交通事故調查報告表暨所附現場圖、被告之呼氣酒精濃度
      檢測單各1 份，肇事後現場及車輛照片共11張附卷可稽（
      依序見偵查卷第29頁至第31頁、第34頁、第37頁至第41頁
      ）。又被害人黃鳳儀因此受有嚴重頭部外傷併顱內出血、
      顱骨骨折、眼部鈍傷、多處擦傷及血腫等傷害，經送醫後
      延至92年11月28日上午11時17分許不治死亡之事實，則經
      檢察官督同檢驗員到場相驗明確，製有勘驗筆錄、驗斷書
      、相驗屍體證明書各1 份，相驗照片12張在卷可參（相驗
      卷第21頁至第33頁、第41頁至第44頁）。足徵被告之上開
      自白屬實，可以採信。
（二）被告於警訊中即陳稱：肇事時間是92年11月25日凌晨5 點
      多等語，在本院審理時仍堅稱：車禍應該是4 、5 點發生
      等語（偵查卷第2 頁反面、本院94年5 月18日筆錄），雖
      與告訴人即黃鳳儀之子甲○○指述：肇事時間是當天6 時
      0 分發生等語（偵查卷第6 頁反面），有所不符，且卷附
      交通事故調查報告表亦記載肇事時間為92年11月25日上午
      6 時（偵查卷第10頁），惟甲○○與警員所認之車禍發生
      時間，究係渠等事後傳聞或推測之詞，相較被告係親身經
      歷事故經過而言，自應以被告所述之肇事時間，較為可信
      。至於警員係在當日上午6 時38分許抵達現場（見桃園縣
      警察局桃園分局重大交通事故紀錄單，偵查卷第14頁），
      被害人黃鳳儀亦係在當日上午6 時32分被送抵敏盛醫院急
      診（見敏盛醫院病歷紀錄，附於本院卷未編頁），惟此或
      係因被告肇事逃逸後，現場遲遲無人報案或聯絡救護車所
      致，尚難據此推論被告所述之肇事時間不實。是故，本件
      仍應認定肇事時間，係在92年11月25日凌晨5 時許，併予
      敘明。
（三）按人體呼氣中所含酒精濃度如為每公升0.25毫克，即相當
      於血液中酒精濃度（ＢＡＣ）百分之0.05，而ＢＡＣ達
      百分之0.03至百分之0.05時，對駕駛能力之影響為：多數
      駕駛人心境逐漸變幻不定，視覺與反應靈敏性減弱，對速
      度及距離的判斷力差。對心理行為之影響為：觀察力逐漸
      欠缺，心情漸趨輕鬆，自信心增加，多話，精神狀態處於
      陶醉感。ＢＡＣ到達百分之0.05至百分之0.08時，對駕
      駛能力之影響為：反應遲鈍，駕駛能力受損，遲而不決或
      決而不行。對心理行為之影響為：情緒鬆弛，感情與行為
      趨向誇張，肌肉不協調，精神處於興奮狀態。ＢＡＣ到
      達百分之0.08至百分之0.15時，對駕駛能力之影響為：判
      斷力嚴重受到影響，體能與精神協調受損，駕駛之體能困
      難增加。對心理行為之影響為：產生情緒異常現象，步伐
      不穩，言語不清，反應惡劣，記憶及判斷力受損，精神處
      於錯亂狀態。ＢＡＣ超過百分之0.15時，對駕駛能力之
      影響為：視線搖晃，駕駛已進入恍惚狀態，判斷及理解遭
      到扭曲，駕駛不穩定。對心理行為之影響為：意識不明，
      嘔吐，站、走及講話困難，責任感喪失，精神處於麻痺狀
      態。ＢＡＣ超過百分之0.5 時，對駕駛人能力之影響為
      ：無法開車。對心理行為之影響為：爛醉如泥，失去知覺
      可能致死，精神處於昏睡狀態。上開酒精影響駕駛人駕駛
      能力之研究，有交通部運輸研究所90年9 月24日運安字第
      900005854 號函暨所附該所79年「駕駛人行為反應之研究
      —酒醉駕車對駕駛行為之分析研究」可考。再按，人體於
      食後飲酒，其呼氣酒精代謝率平均為每公升0.075 毫克，
      有內政部警政署刑事警察局89年12月21日（八九）刑鑑字
      第198913號函可參。本件被告在食後飲酒，於案發當日凌
      晨5 時許駕車肇事後逃逸，遲至當日上午10時28分為警檢
      測其呼氣中所含酒精濃度結果，仍高達每公升0.43毫克。
      按此計算，被告於肇事時之呼氣中所含酒精濃度，約達每
      公升0.8425毫克（0.43mg/l+0.075mg/l*5.5小時）；相當
      於血液中酒精濃度（ＢＡＣ）百分之0.1685，依上開說明
      ，其駕駛能力受酒精作用，已有視線搖晃，駕駛已進入恍
      惚狀態，判斷及理解遭到扭曲，駕駛不穩定等影響。參酌
      被告係駕車正面撞及被害人，此由被告駕駛之自用小客車
      在肇事後，前擋風玻璃破損一節，可以得知。可見被告當
      時確已因酒精作用，而影響其正常之駕駛能力；其酒後已
      達不能安全駕駛動力交通工具之程度，仍駕車上路之事實
      ，應堪認定。
（四）再按，「行車速度，依標誌或標線之規定，無標誌或標線
      者，在市區道路，時速不得超過五十公里‧‧‧」、「汽
      車駕駛人飲用酒類後，其吐氣所含酒精濃度超過每公升零
      點二五毫克者，不得駕車」、「汽車行駛時，駕駛人應注
      意車前狀況及兩車併行之間隔，並隨時採取必要之安全措
      施」，道路交通安全規則第93條第1 項第1 款、第114 條
      第2 款、第94條第3 項分別訂有明文。而依卷附道路交通
      事故調查報告表所載，肇事當時陰天，晨光，肇事地點柏
      油濕潤路面無缺陷，視距良好無障礙物，限速為每小時50
      公里等情境，顯無不能注意之情事，然被告仍疏未注意上
      開規定，不僅酒後行車，復未能注意其前方有路人黃鳳儀
      穿越道路之路況，貿然以時速50至60公里之速度，超速行
      駛，以致其自用小客車撞及被害人黃鳳儀，黃鳳儀因此死
      亡，被告顯有違反上開規定之過失。至黃鳳儀未遵守路面
      分向限制線之管制，且未注意左右來車，即貿然穿越道路
      ，有違道路交通安全規則第134 條第2 款規定，固同有過
      失，然刑法並無過失相抵原則之適用，故被告尚難據此減
      免其刑責，併予敘明。被告之過失與被害人之死亡間，並
      有因果關係。被告過失致死之事實，堪以認定。
（五）被告於上開時間、地點駕車肇事後，未在場處理善後，反
      自行駕車離開現場，而於當日稍後時間，為警查獲到案等
      事實，業如前述，其肇事逃逸之事實，甚為明確。被告雖
      辯稱略以：伊因酒醉，不知道已經肇事，而誤認小客車被
      花盆砸到，故未停車云云，然3R-4136 號自用小客車肇事
      後，小客車之前擋風玻璃已經破損，有事故後該部自用小
      客車照片可參，不僅車損狀況嚴重，甚且已影響行車安全
      ，則衡情，被告應無不下車察看之理。參以被告於肇事後
      ，猶能自肇事地點之桃園市○○路○○路駕車返回其位於
      桃園市○○○街之住處，並將自用小客車妥為停放，顯見
      其縱然酒醉，神智仍尚稱清楚。據上，足認被告所辯：伊
      不知已經肇事，故未停留現場云云，係卸責之詞，並不足
      採。從而，被告肇事逃逸之事實，亦堪認定。
（六）綜上，本件事證明確，被告所辯無非卸責之詞，不足採信
      ，其酒醉駕車、過失致死及肇事逃逸等犯行均堪認定，應
      依法論科。
二、核被告乙○○所為，係犯刑法第185 條之3 服用酒類不能安
    全駕駛動力交通工具而駕駛之公共危險罪、第276 條第1 項
    之過失致死罪，及同法第185 條之4 之肇事遺棄罪。其所犯
    上開3 罪間，方法不同，行為互異，係分別起意，應分論併
    罰。被告自承其駕駛執照已經吊銷（偵查卷第3 頁反面），
    等同無照駕駛，復因酒醉駕車，肇事致人死亡，應依道路交
    通管理處罰條例第86條第1 項規定，就所犯過失致死罪部分
    ，加重其刑。爰審酌被告此前並無前科，有其臺灣高等法院
    被告全國前案紀錄表1 份在卷可稽，素行尚稱良好，且事後
    亦坦承部分犯行，而被害人黃鳳儀未遵守地面分向限制線之
    管制，貿然穿越馬路，本身亦有相當過失，惟酒後駕車，不
    僅無端增加用路人風險，且交通事故動輒造成死傷，其潛在
    危害不言可喻，況政府對此屢經大力宣導，被告仍明知故犯
    ，酒後貿然駕車上路，枉顧其他用路人生命、財產之安全，
    而其肇事時，推估其呼氣中所含酒精濃度應高達每公升0.84
    25毫克，相當於上開第4 級酒醉程度，並已造成交通事故，
    致黃鳳儀死亡，而被告肇事後不思在場善後，反而駕車逃離
    現場，並即於肇事後二星期內，避往大陸廈門地區，至94年
    1 月19日始在中正機場遭本院通緝到案，迄今更尚未向被害
    人家屬賠償分文。綜觀被告所為，不僅犯罪情節重大，對被
    害人黃鳳儀及其家屬亦造成無法彌補之損害，自有嚴懲必要
    等一切情狀，分別量處如主文所示之刑，並定其應執行之刑
    ，以示懲儆。
據上論斷，應依刑事訴訟法第299 條第1 項前段，刑法第185 條
之3 、第185 條之4 、第276 條第1 項、第51條第5 款，道路交
通管理處罰條例第86條第1 項，罰金罰鍰提高標準條例第1 條前
段，判決如主文。
本案經檢察官簡志祥到庭執行職務。
中　　華　　民　　國　　94　　年　　6 　　月　　1 　　日
                        臺灣桃園地方法院交通法庭
                              審判長法  官  曾家貽
                                    法  官  袁雪華
                                    法  官  陳彥宏
右正本證明與原本無異。
如不服本判決，應於送達後10日內，向本院提出上訴狀。
                                    書記官  翁其良
中　　華　　民　　國　　94　　年　　6 　　月　　1 　　日
論罪法條：刑法第185條之3、第185條之4、第276條第1項
中華民國刑法第185條之3
服用毒品、麻醉藥品、酒類或其他相類之物，不能安全駕駛動力
交通工具而駕駛者，處一年以下有期徒刑、拘役或三萬元以下罰
金。
中華民國刑法第185條之4
駕駛動力交通工具肇事，致人死傷而逃逸者，處六月以上五年以
下有期徒刑。
中華民國刑法第276條
(過失致死罪)
因過失致人於死者，處二年以下有期徒刑、拘役或二千元以下罰
金。
從事業務之人，因業務上之過失犯前項之罪者，處五年以下有期
徒刑或拘役，得併科三千元以下罰金。
